【裁判字號】    98,上訴,2215
【裁判日期】    980616
【裁判案由】    毒品危害防制條例
【裁判全文】
臺灣高等法院刑事判決                98年度上訴字第2215號
上  訴  人
即  被  告  甲○○
上列上訴人因違反毒品危害防制條例案件，不服臺灣基隆地方法
院98年度訴字第323號，中華民國98年4月14日第一審判決（起訴
案號：臺灣基隆地方法院檢察署98年度毒偵字第198、348號），
提起上訴，本院判決如下：
    主  文
上訴駁回。
    理  由
一、依刑事訴訟法第350條、第361條、第362條、第367條規定，
    不服地方法院之第一審判決而上訴者，須提出上訴書狀，並
    應敘明具體理由，為上訴必備之程式；其所提出之書狀未敘
    述上訴理由，或僅曾以言詞陳述上訴理由者，均應於上訴期
    間屆滿後20日內補提理由書於第一審法院。第一審法院經形
    式審查，認逾期未補提上訴理由者，應定期間先命補正，逾
    期未補正者，為上訴不合法律上之程式，應以裁定駁回。倘
    已提出上訴理由，但所提非屬具體理由者，則由第二審法院
    以上訴不合法律上之程式，判決駁回。而所謂具體理由，必
    係依據卷內既有訴訟資料或提出新事證，指摘或表明第一審
    判決有何採證認事、用法或量刑等足以影響判決本旨之不當
    或違法，而構成應予撤銷之具體事由，始克當之（例如：依
    憑證據法則具體指出所採證據何以不具證據能力，或依憑卷
    證資料，明確指出所為證據證明力之判斷如何違背經驗、論
    理法則）；倘僅泛言原審判決認定事實錯誤、違背法令、量
    刑失之過重過輕微，而未依上揭意旨指出具體事由，或形式
    上雖已指出具體事由，然該事由縱使屬實，亦不足以認為原
    審判決有何不當或違法者（例如：對不具有調查必要性之證
    據，法院未依聲請調查亦未說明理由，或援用證據不當，但
    除去該證據仍應為同一事實之認定），皆難謂係具體理由，
    俾與第二審上訴制度旨在請求第二審法院撤銷、變更第一審
    不當或違法之判決，以實現個案救濟之立法目的相契合，並
    節制濫行上訴（最高法院97年度台上字第 892號判決參照）
    。又觀諸刑事訴訟法第 361條修正之立法說明三，謂「原審
    法院對上訴書狀有無記載理由，應為形式上之審查，認有欠
    缺，且未據上訴人自行補正者，應定期間先命補正，爰於第
    3 項後段明定。至上訴理由是否具體，係第二審法院審查範
    圍，不在命補正之列」，故修正後該規定所指應由第一審法
    院先命補正之「上訴書狀未敘述理由」，係指上訴書狀僅聲
    明對原審判決不服，就不服理由未為任何敘述，自形式上觀
    察，可認係未提出上訴理由之情形而言，若上訴書狀對不服
    之理由已有所敘述，僅敘述不具體者，究有別於「未敘述理
    由」，自不生應依該規定命補正之問題。同此旨趣，刑事訴
    訟法第 367條增列為不合法情形之「上訴書狀未敘述理由」
    者，亦應採相同解釋。又上訴書狀已敘述上訴理由，但所述
    不「具體」者，雖非「上訴書狀未敘述理由」一語涵攝之範
    圍，然既不符合「上訴書狀應敘述『具體』理由」之規定，
    仍屬上訴「不合法律上之程式」，且依上開立法說明，此類
    不合法，不在得補正之列，法院自毋庸命補正；而由第二審
    法院逕認上訴不合法，以判決駁回（最高法院97年度台上字
    第892號、第3599號、第3889號判決參照）。
二、經查，本件原判決依上訴人即被告甲○○於原審法院準備程
    序及審理時之自白、卷附之臺灣尖端先進生技醫藥股份有限
    公司之97年10月24日濫用藥物檢驗報告、基隆市警察局第四
    分局採證同意書、基隆市警察局第四分局偵辦毒品案件尿液
    檢體對照表、基隆市警察局第四分局採驗尿液通知書、列管
    毒品人口尿液檢體採集送驗紀錄表、臺灣檢驗科技股份有限
    公司98年 1月13日濫用藥物檢驗報告、臺灣基隆地方法院檢
    察署刑案資料查註紀錄表、本院被告全國前案紀錄表各 1份
    等為據，認定被告確有1次施用第一級毒品海洛因、2次施用
    第二級毒品甲基安非他命之犯行，因而論處被告違反毒品危
    害防制條例第為10條第 1項之施用第一級毒品罪、同條例第
    10條第 2項之施用第二級毒品罪，被告所犯施用第一級毒品
    1罪、施用第二級毒品2罪，犯意各別，行為互異，因而分別
    併罰。原判決並審酌被告犯罪之動機、曾有施用毒品之前科
    ，仍不知戒除毒癮，且甫觀察勒戒完畢後竟又施用毒品，惡
    性非輕，惟念及其犯後坦承犯行、所犯乃戕害自己身心健康
    ，尚未危及他人等一切情狀，就施用第一級毒品 1罪，量處
    有期徒刑6月，就施用第二級毒品 2罪，各量處有期徒刑3月
    ，並定其應執行之刑為 9月等情，均已詳敘其所憑證據、認
    定理由及量刑依據。從形式上觀察，原判決並無認定事實錯
    誤、量刑瑕疵或違背法令之情形。被告不服原判決，於98年
    4 月22日提起上訴，被告上訴意旨僅泛稱：本件檢察官起訴
    內容均吻合，並無違反程序，惟伊並非不知悔改向上，而係
    缺少戒斷之決心，顯屬情有可原，懇請鈞院准其所請，另為
    適當之判決云云，非但空泛無據，亦未依卷內既有訴訟資料
    或提出新事證，指摘或表明原判決有何採證認事、用法或量
    刑等足以影響判決本旨之不當或違法，構成應撤銷之具體事
    由，難認已提出具體之上訴理由，揆諸首揭規定及說明，其
    上訴顯屬違背法律上之程式，應予駁回，並不經言詞辯論為
    之。
據上論斷，應依刑事訴訟法第367條前段、第372條，判決如主文
。
中    華    民    國    98    年    6     月    16    日
                  刑事第二庭審判長法  官  洪光燦
                                  法  官  林恆吉
                                  法  官  宋明蒼
以上正本證明與原本無異。
施用第一級毒品罪部分，如不服本判決，應於收受送達後10日內
向本院提出上訴書狀，其未敘述上訴之理由者並得於提起上訴後
10日內向本院補提理由書（均須按他造當事人之人數附繕本）「
切勿逕送上級法院」。
其餘不得上訴。
                                  書記官  駱麗君
中    華    民    國    98    年    6     月    16    日


司法院資訊處製作；財團法人民間司法改革基金會備份。
